【裁判字號】    99,交聲,696
【裁判日期】    990531
【裁判案由】    違反道路交通管理處罰條例聲明異議
【裁判全文】
臺灣士林地方法院刑事裁定            99年度交聲字第696號
聲  請  人  臺灣士林地方法院檢察署檢察官
被      告  甲○○
上列異議人即受處分人因違反道路交通管理處罰條例案件，對於
交通部公路總局臺北區監理所基隆監理站中華民國99年1 月8 日
所為之基監字第裁42-RA0000000號裁決書（原舉發單號：基隆市
警察局基警交字第RA0000000 號）聲明異議，本院裁定如下：
    主  文
異議駁回。
    理  由
一、按汽車駕駛人，行車速度，超過規定之最高時速者，處新台
    幣（下同）1,200元以上2,400元以下罰鍰；汽車駕駛人有道
    路交通管理處罰條例第40條第1 項情形者，除依原條款處罰
    鍰外，並予記違規點數1 點，道路交通管理處罰條例第40條
    第1項、第63條第1 項第1 款分別定有明文。
二、原處分意旨略以：異議人即受處分人甲○○，於民國99年1
    月8 日9 時32分，駕駛其8008-GZ號自用一般小客車，行經
    大業隧道往基隆方向隧道出口後之29號橋（非屬高速公路，
    為一般市區道路），因行車限速為50公里，惟其經測速儀器
    測得時速為70公里，為舉發機關之執勤員警以科學儀器採證
    照片依法逕行舉發，經原處分機關依道路交通管理處罰條例
    第40條之規定，裁處罰鍰1,800 元，並依第63條第1 項之規
    定，記違規點數1點。
三、異議意旨略以：事發當時異議人行駛之路段應為高速公路，
    依道路交通管理處罰條例規定，測速器取締超速一般道路至
    少於在100 公尺前、高速公路及快速公路必須至少300 公尺
    前有設立明顯告示牌，而該處最高速限50公里標誌，與照相
    設備距離約121.5 公尺，該路段既為高速公路，則依上開法
    律規定應於照相設備前方300 公尺前設立才合符法制，而本
    件該標誌設立距離不足300 公尺，行政處分自屬違法，應不
    生效力，為此，聲明異議云云。
四、經查：
(一)異議人甲○○駕駛8008-GZ 號自用一般小客車（下稱上開車
    輛），於民國99年1 月8 日9 時32分，行經基隆市29號橋（
    大業隧道出口）處，經該處固定式雷達測速照相設備測速之
    時速為70公里，而該處限速50公里，計超速20公里之事實，
    為異議人所不爭執，並有原舉發單位即基隆市警察局基警交
    字第RA0000000 號舉發違反道路交通管理事件通知單1 紙暨
    採證照片1 幀在卷可稽，是異議人確有於上開時間、上開路
    段超速行駛之違規事實，應堪認定。本件異議人乃超速行駛
    ，揆諸上揭規定，得使用固定式或非固定式科學儀器採證，
    應予敘明。
(二)異議人雖以前詞置辯，惟按交通標誌、標線、號誌之設置目
    的，在於提供車輛駕駛人及行人有關道路路況之警告、禁制
    、指示等資訊，以便利行旅及促進交通安全，有無設置之必
    要，如何設置，設置何種種標誌以及在何處設置，均屬主管
    機關職權內裁量之範圍，非人民可得任意請求（最高行政法
    院81年判字1797號行政判決意旨參照）。又對於行車速度超
    過規定之最高速限或低於規定之最低速限之違規行為，採用
    固定或非固定式科學儀器取得證據資料證明者，於一般道路
    須至少於100 公尺，於高速公路、快速公路須至少於300 公
    尺前，明顯標示之，道路交通管理處罰條例第7 條之2 第3
    項亦有明文，惟時速及測速警告標誌之設置，雖依該項規定
    ，於一般道路至少必須在100 公尺前明顯標示之，但絕非完
    全剝奪主管機關之裁量權，而謂須於測速地點附近所有支道
    、巷口均應設置警告標誌。再者，道路交通管理處罰條例第
    7 條之 2第3 項條文之立法意旨，該警告標誌之設置，一方
    面係為促使駕駛人注意減速，避免因速限或測速警示標誌距
    離舉發地點過短，使駕駛人反應不及而無從依速限行駛所由
    設，以期駕駛人在避免受罰之心理下，達到依行車速限駕駛
    進而維護行車安全之最大效益；另一方面則是考量到駕駛人
    超速駕駛時，必須有足夠之緩衝距離進行減速，以避免緊急
    煞車行為反而造成交通事故。查國道中山高速公路北上末端
    ，係於大業隧道出口處，國道高速公路局於大業隧道入口前
    約37.1公尺處左右兩側，設有行車時速限制為70公尺，並標
    示高速公路終點500 公尺（大業隧道全長556 公尺），出大
    業隧道口後，約66.2公尺路肩左、右兩側，已設有最高速限
    標誌（行車時速限制50公里），牌面下方又附掛有「常有測
    速照相」告示牌，且距離照相設備約121.5 公尺，已提醒告
    知用路人注意前方常有照相設施，並足供車輛漸變降低行車
    速率，用路人自應依速限標誌規定行駛，業經卷附基隆市警
    察局99年3 月15日基警交字第0990006308號函說明在案，且
    上開函文亦明白揭示上開道路為一般道路，而非高速公路，
    應無疑義；況本件最高速限標誌（行車時速限制50公里）及
    牌面下方又附掛有「常有測速照相」告示牌，距離照相設備
    約121.5 公尺，已超過一般道路須至少於100 公尺前，明顯
    標示之規定。又異議人違規路段之路面均劃設有「慢」字警
    告標示，亦有彩色採證照片在卷可按，顯見上開路段之速限
    係循序而降，並非驟降，且於出大業隧道口後66.2公尺所設
    最高速限50公里標誌下既設有測速照相告示牌，並設有「慢
    」字警告標示，已足以提醒用路人注意前方有照相設施並應
    減速慢行，主管機關既已依規定於距測速照相地點100 公尺
    前，設置限速及測速警告標誌，提醒駕駛人減速慢行，異議
    人自應依時速50公里之限制行駛；再告示牌之設立無非在促
    請駕駛人注意不得超速行駛，此係善意之提醒，異議人身為
    駕駛人，理應藉此清楚注意暨遵守該路段速度限制之規定，
    非僅係於有設立「前有測速照相」告示牌處即遵守交通規則
    ，於未有測速照相之處即存有僥倖心態而不予遵循，更不能
    因此排除未設置告示牌所為採證之證據，從而異議人執詞為
    如上之主張，洵無足採。從而，異議人辯稱事發當時伊係行
    駛於高速高路上，且依法律規定應於照相設備前方300 公尺
    前設立才合符法制云云，顯無理由，自不足採。
五、綜上所述，異議人確有於上揭時地超速行駛之違規行為，是
    原處分機關依道路交通管理處罰條例第40條第1 項（原處分
    漏載第1 項）、第63條第1 項第1  款（原處分漏載第1款）
    、違反道路交通管理事件統一裁罰基準表規定，裁處異議人
    罰鍰1,800 元，並記違規點數1 點，核無違誤，本件異議人
    之異議為無理由，應予駁回。
據上論斷，應依道路交通案件處理辦法第19條，裁定如主文。
中    華    民    國    99    年    5     月    31    日
                        交通法庭法  官  陳俞婷
以上正本證明與原本無異。
如不服本裁定應於收受正本後5日內，向本院提出抗告書狀。
                                書記官  林宗勳
中    華    民    國    99    年    5     月    31    日

司法院資訊處製作；財團法人民間司法改革基金會備份。
